臺灣臺中地方法院行政訴訟判決
110年度交字第506號
原      告  吳傑人    

被      告  臺中市交通事件裁決處
                        設臺中市○○區○○○路00號
代  表  人  黃士哲      住同上
訴訟代理人  黃曉妍律師 
上列當事人間交通裁決事件，原告不服被告民國110年11月11日
中市裁字第68-ZDB318548號裁決書，提起行政訴訟，本院判決如
下：
    主      文
原告之訴駁回。
訴訟費用新臺幣參佰元由原告負擔。
    事實及理由
一、程序事項：按行政訴訟法第237條之7規定，交通裁決事件之
    裁判，得不經言詞辯論為之。本件屬交通裁決事件，依兩造
    所述各節及卷內資料其事證已臻明確，本院認無經言詞辯論
    之必要，爰不經言詞辯論而為判決。
二、事實概要：原告於民國108年11月1日11時33分許駕駛其所有
    車牌號碼000-0000號自用小客車（下稱系爭車輛），行經國
    道1號南向279公里處，因使用雷達測速照相儀器測獲系爭車
    輛時速達131公里（速限110公里/小時），超速21公里違規
    ，經內政部警政署國道公路警察局第四公路警察大隊（下稱
    舉發機關）依採證照片製填國道警交字第ZDB318548號違規
    通知單逕行舉發（原違規通知單就違規事實部分，誤載為速
    限110公里，經雷達【射】測定行速為140公里，超速30公里
    ，應予更正，見本院卷第45頁測速採證照片）。原告未於到
    案期限檢具事證及應歸責人相關資料，向被告告知應歸責人
    ，被告即依道路交通管理處罰條例第85條第4項規定，推定
    原告有過失，並依同條例第85條第1項後段之規定，以原告
    前揭違規事實，行駛於高速公路速度超過最高速限，於110
    年11月11日以中市裁字第68-ZDB318548號裁決書（下稱原處
    分），依道路交通管理處罰條例第33條第1項第1款、第63條
    第1項第1款及「違反道路交通管理事件統一裁罰基準表」之
    規定，裁處原告罰鍰新臺幣（下同）3,500元，並記違規點
    數1點。原告不服，提起本件行政訴訟。
三、原告主張略以：原處分所載違規地點僅記載「國一公路279
    公里」，然究竟是南下或北上之279公里？又國一公路並不
    等於國道一號公路，故原處分內容不明確，應屬無效之行政
    處分。縱認原處分有效，然無違規側錄之錄影帶或相片，亦
    無記載究係人工拍照、機械錄影或民眾檢舉，無法證明原告
    確有違規行為，且被告並未提供雷達測速儀通過合格檢驗之
    證明，況裁決書送達前亦未讓原告有陳述意見之機會，違反
    行政程序法第105條之規定等語，並聲明：㈠先位聲明：確認
    原處分無效，訴訟費用由被告負擔。㈡備位聲明：原處分撤
    銷，訴訟費用由被告負擔。
四、被告答辯則以：
  ㈠本件應適用之法律依據為道路交通管理處罰條例第33條第1項
    第1款、第63條第1項第1款、第7條之2第1項第7款、第2項第
    9款、第3項及第4項、第85條第1項及第4項等規定。
  ㈡案經轉據舉發機關108年12月17日國道警四交字第1084703166
    號函復說明及員警職務報告略以：「員警於108年11月1日11
    時33分許，在國道1號南向279公里處，使用雷達測速照相儀
    器測獲系爭車輛時速達131公里（速限110公里/小時），超
    速21公里違規，依採證照片製填國道警交字第ZDB318548號
    違規通知單逕行舉發」。
  ㈢次查本件舉發機關檢附之標誌照片，確認道路主管機關已於
    國道1號南向278.4公里處設有測速取締標誌「警52」。依舉
    發機關於108年11月1日11時33分許以經檢定合格之主機器號
    000000-0000號測速器（檢驗合格證號：JOGA0000000A、J0G
    A0000000B）測得系爭車輛車頭行經國道1號南向279公里處
    ，時速131公里，限速110公里，超速21公里。復查交通部高
    速公路局國道各主要路段速限（106年1月25日起更新適用）
    ，國道1號大安溪橋（154K+450）至楠梓交流道（356K）以
    南速限為110公里/小時，已公告周知多年。
  ㈣原告主張被告認不足採：
　⒈系爭車輛行駛行經國道1號南向279公里處遭雷達測速照相儀
    器，測得時速131公里，限速110公里，超速21公里，認系爭
    車輛超速之事證明確。
　⒉又國道1號南向278.4公里處，設置固定式「測速取締標誌」
    ，標誌清楚易辨未遭遮蔽，系爭車輛違規地點位於國道1號
    南向279公里處，與測速取締標誌相距0.6公里，已足以提醒
    系爭車輛控制行速，符合道路交通管理處罰條例第7條之2第
    3項之規範。
　⒊依照舉發機關108年12月17日國道警四交字第1084703166號函
    復說明，確認執勤員警於違規地點執行超速取締勤務乃經權
    責機關核定之勤務。又取締地點經員警依據道路之設置情形
    、交通流量、交通事故發生頻率、一般用路權人之便利性、
    員警值勤之安全性等一切因素綜合判斷後，始決定執行違規
    取締勤務之地點，況法律要求駕駛人應遵守道安規則，除有
    維持交通順暢之公益目的外，本兼及有保護用路權人生命、
    身體、健康法益之旨，實不應因執法單位有無取締行為、取
    締地點是否明顯、取締方式為何而有所不同。
　⒋國道警交字第ZDB318548號舉發通知單所載違規地點，確係原
    告所指地點之周遭地點，舉發通知單業經原告之受雇人簽收
    在案，舉發通知單之記載方式，已使舉發對象得以知悉違規
    時地而不致有所誤認，並資以辨識行為同一性，其所載時地
    為舉發對象可得確知而無誤認行為同一性之虞者，即無違行
    政行為之明確性原則，且法無明文規定須於通知單上記載是
    否為人工拍照亦或是機械錄影等，依行政程序法第111條規
    定，行政處分應屬有效。
　⒌原告於收到上述舉發通知單後因不服舉發事實，於108年11月
    26日向被告交付經其填寫定簽名之違反道路交通管理事件陳
    述單，該陳述單係被告於裁決前提出，被告於裁決時已考量
    原告陳述之意見，故原告主張原處分未給予陳述意見，違反
    行政程序法第105條，亦無足取。
　⒍本件逕行舉發車主，原告未於到案期限檢具事證及應歸責人
    相關資料，向被告告知應歸責人，被告即依道路交通管理處
    罰條例第85條第4項規定，推定原告有過失，並依同條例第8
    5條第1項後段「仍依本條例各該違反條款規定處罰」之規定
    ，被告續以原處分，依同條例第33條第1項第1款、第63條第
    1項第1款及「違反道路交通管理事件統一裁罰基準表」之規
    定，裁處原告罰鍰3,500元，並記違規點數1點，自無違誤等
    語，並聲明：原告之訴駁回，訴訟費用由原告負擔。
五、本院之判斷：
  ㈠按汽車行駛於高速公路、快速公路或設站管制之道路，不遵
    使用限制、禁止、行車管制及管理事項之管制規則而有下列
    行為者，處汽車駕駛人3,000元以上6,000元以下罰鍰：⒈行
    車速度超過規定之最高速限或低於規定之最低速限；汽車駕
    駛人有下列各款所列條款之一者，除依原條款處罰鍰外，並
    予記點：⒈有第33條第1項情形者，記違規點數1點，道路交
    通管理處罰條例第33條第1項第1款、第63條第1項第1款分別
    定有明文。
  ㈡查本件如事實概要所述之情事，有舉發機關第ZDB318548號舉
    發違反道路交通管理事件通知單、測速採證照片、舉發機關
    108年12月17日國道警四交字第1084703166號函、財團法人
    工業技術研究院雷達測速儀檢定合格證書、國道1號南向278
    .4公里路段標誌照片、國道1號南向278.4公里路段「警52」
    告示牌、原處分、送達證書、違規資料查詢、汽車車籍查詢
    等資料附卷可稽（見本院卷第45頁、第51至55頁、第61至69
    頁），堪信為真實。
  ㈢原告雖以前詞置辯，惟查：
　⒈就原告先位聲明部分：
　  ⑴按行政處分之無效，須其瑕疵已達「重大明顯之瑕疵」之
      程度，行政程序法第111條規定：「行政處分有下列各款
      情形之一者，無效︰①不能由書面處分中得知處分機關者。
      ②應以證書方式作成而未給予證書者。③內容對任何人均屬
      不能實現者。④所要求或許可之行為構成犯罪者。⑤內容違
      背公共秩序、善良風俗者。⑥未經授權而違背法規有關專
      屬管轄之規定或缺乏事務權限者。⑦其他具有重大明顯之
      瑕疵者。」行政處分無效之原因，除該條第1款至第6款之
      例示規定外，尚有該條第7款「其他具有重大明顯之瑕疵
      者」之概括規定，用以補充前6款所未及涵蓋之無效情形
      。然而行政處分是否具有重大明顯之瑕疵導致無效，並非
      憑恃當事人之主觀認知，或須借助法律專業之分析判斷，
      而係依具備通常認知能力者之判斷標準，得以「確信無疑
      ，一望即知」之重大明顯瑕疵，始足當之。否則，行政處
      分縱有瑕疵，倘若未達到重大明顯之程度，即非無效。
   ⑵查原處分所載原告違規地點雖僅記載「國一公路279公里」
     ，然國道一號，又稱中山高速公路，多簡稱國一、中山高
     、一高等節，為眾所周知之事實，是「國一公路」即為國
     道一號公路，應可認定；又前開舉發機關違規通知單已將
     違規地點載明為「國一公路279公里南向」，測速採證照片
     亦已標明違規地點為「國一公路279公里南向」，縱使原處
     分所載違規地點雖僅記載「國一公路279公里」，而未標明
     南向、北向，但仍未達「確信無疑，一望即知」之重大明
     顯瑕疵之程度。且前開舉發通知單業經原告之受雇人簽收
     在案，舉發通知單之記載方式，已使舉發對象得以知悉違
     規時地而不致有所誤認，並資以辨識行為同一性，其所載
     時地為舉發對象可得確知而無誤認行為同一性之虞者，即
     無違行政行為之明確性原則。
  　⑶綜上，原告先位聲明，請求確認原處分無效，為無理由，
      應予駁回。　
　⒉就原告備位聲明部分：
　  ⑴按雷達測速儀器經列為法定度量器之測速設備裝置，衡諸
      度量衡法第5條、度量衡器檢定檢查辦法第3條第1項第7款
      及第18條第1項之規定，與大眾有關之公務檢測儀器，既
      經由國家專責機關檢定合格後加以使用，並定期檢測，自
      有公信力。且本件舉發機關採證使用之雷達測速儀，係依
      規定送請經濟部標準檢驗局委託財團法人工業技術研究院
      檢驗合格領有合格證書（規格：24.1GHz【K-Band】照相
      式、型號：EST-3000、器號：000000-0000、檢定合格單
      號碼：J0GA0000000A、J0GA0000000B、檢定日期：108年5
      月15日、有效期限：109年5月31日）等情，此有財團法人
      工業技術研究院108年5月17日雷達測速儀檢定合格證書在
      卷足憑（見本院卷第53頁）。復觀諸前開測速採證照片上
      清晰可見系爭車輛之車號：000-0000、且明確標示：日期
      ：2019/11/01、時間：11：33：20、速限：110km/hr、車
      速：131km/hr、方向：車尾、主機編號：000000-0000、
      證號：J0GA0000000A等數據，足徵原告駕駛系爭車輛於上
      揭時間，行經國道1號南向279公里時，該測速照相儀器確
      仍在合格期限內，且該雷達測速儀之準確性及正確性應值
      得信賴，即無庸再以測錄之錄影帶或相片證明被告有前開
      違規事實。故原告確有超速之違規事實，洵堪認定。
　  ⑵次按有下列各款情形之一者，行政機關得不給予陳述意見
      之機會︰①大量作成同種類之處分，行政訴訟法第103條第1
      款定有明文。可知針對交通違規裁罰事件大量作成之特性
      ，立法者已考量行政效能，於處罰條例就其行政處分作成
      程序另為特別規定，不服舉發事實者，應於接獲違反道路
      交通管理事件通知單後，依規定期限繳納罰鍰結案或向處
      罰機關陳述意見，處罰機關無須再以自己名義通知受處分
      人陳述意見，即得逕行裁決。且核其規範內容，業已確保
      受處分人知悉相關資訊及適時陳述意見之機會，使行政機
      關行使公權力時，能透過一套公正、公開之程序及人民參
      與過程，強化政府與人民之溝通，以確保政府依法行政，
      作成正確之行政決定，核與保障人民權益及促進行政效能
      之目的相符。經查，本件原告於上述時、地，因有「速限
      110公里，經雷達（射）測定行速為131公里，超速21公里
      」之違規行為，經舉發機關作成前開舉發通知單予以舉發
      ，並合法送達於原告，且該通知單載明原告之違規事實、
      舉發違反法條及應到案處所、時間，嗣原告於108年11月2
      6日向被告提出陳述，經舉發機關查復：依法舉發並無違
      誤等語。原告仍不服，向被告申請裁決，被告乃據以作成
      原處分書等情，有前開舉發通知單、原處分書、送達證書
      及原告108年11月26日不服舉發陳述意見狀附卷可稽（見
      本院卷第15頁、第45至46頁、第63頁）。故原告既已收受
      前開舉發通知單，自得於收受舉發通知單後，向處罰機關
      即被告陳述意見，原告於舉發通知單送達後，即於108年1
      1月26日陳述意見，足認被告作成原處分，並非未給予原
      告陳述意見機會即逕為本件裁罰性不利益處分，是原告上
      述主張，要無可採。
　  ⑶綜上，原告違規事證明確，被告依法所為原處分並無違誤
      ，原告備位聲明，請求原處分撤銷，為無理由，應予駁回
      。
六、本件事證已臻明確，兩造其餘主張及陳述，經核於判決結果
    不生影響，爰不逐一論列，附此敘明。
七、本件第一審裁判費為300元，應由原告負擔，爰確定第一審
    訴訟費用額如主文第2項所示。
據上論結，本件原告之訴為無理由，依行政訴訟法第237條之7、
第98條第1項前段、第237條之8第1項，判決如主文。
中　　華　　民　　國　　111 　年　　4 　　月　　28　　日
　　　　　　　　　行政訴訟庭　法　官　楊萬益
以上正本證明與原本無異。
如不服本判決，應於判決送達後20日內，向本院提出上訴狀，其
未表明上訴理由者，應於提出上訴後20日內向本院補提理由書（
均須按他造人數附繕本）。上訴理由應表明關於原判決所違背之
法令及其具體內容，或依訴訟資料可認為原判決有違背法令之具
體事實。
中　　華　　民　　國　　111 　年　　4 　　月　　28　　日
　　　　　　　　　　　　　　　書記官　林柏名